【裁判字號】    88,家上,316
【裁判日期】    890516
【裁判案由】    請求離婚
【裁判全文】
臺灣高等法院民事判決  八十八年度家上字第三一六號
      上  訴  人  甲○○
      訴訟代理人  巨克安律師
      被上訴人    乙○○      .
右當事人間離婚等事件，上訴人對於中華民國八十八年九月十日台灣新竹地方法院第
一審判決（八十八年度婚字第七一號），提起上訴，本院判決如左：
      主      文
上訴及上訴人追加之訴均駁回。
第二審及追加訴訟費用由上訴人負擔。
      事      實
壹、上訴人方面：
  一、聲明：原判決廢棄。准上訴人與被上訴人離婚。兩造所生之子黃兆麒之權利義
      務由上訴人行使負擔。被上訴人應給付上訴人新台幣（下同）二十萬元。
  二、陳述：除與原判決記載相同者外，補稱略以：
    (一)、上訴人確因被上訴人懷疑人格、貞節而受精神虐待，致患憂鬱症，應已達不
        堪同居之程度。
    (二)、被上訴人除對上訴人懷孕時之身體不適，產後須照顧嬰兒及經營小吃攤之忙
        碌、辛苦，不予體恤外，尚經常責怪上訴人懶惰不做家事，對嬰兒照顧不週
        。每週只給一千元，以控制上訴人之行動自由。並於其母照顧外孫時偶因須
        回家照顧其父離開半小時，被上訴人即對岳母大聲辱。乃在此婚姻壓力下
        ，不得不回娘家居住，被上訴人亦不曾聞問，嗣在本院停止訴訟期間被上訴
        人雖表示來接上訴人，但卻兇悍地興師問罪，數落上訴人之不是。如此婚姻
        已無從維持，故追加依民法第一０五二條第二項所規定難以維持婚姻之重大
        事由，請求離婚。
    (三)、證據：除引用於原審所提證據外，補提錄音帶及其內容摘要為證。
貳、被上訴人方面：
  一、聲明：如主文所示。
  二、陳述：除與原判決記載相同者外，補稱略以：其每月薪水約四萬元，經營小吃
      攤，上午七時三十分至九時三十分，下午三時三十分或四時開始至晚上十一時
      ，但下班後即由其接手做。前一、二個月生意好時，給上訴人每月三萬元。另
      由岳母照顧小孩，每月給一萬元。後來生意不好，每週給上訴人一千元，小孩
      費用仍是一萬元。家庭生活開支均由其支付。自上訴人於八十八年一月離家後
      ，小孩由托兒所照顧。有與其兄要接上訴人回家，但上訴人不肯回來。故上訴
      人所稱均不實在。上訴人有憂鬱症是在事情發生後之事。
、本院依職權傳訊證人黃鴻澄。
      理      由
一、上訴人起訴主張：被上訴人與其父母近年來懷疑上訴人婚外情，多方限制上訴人
    行動自由，亦不給上訴人生活費，且夫妻雖同居一室，終日冷漠對待，徒有夫妻
    之名而無夫妻之實，致上訴人精神上受有莫大痛苦，而無法忍受，乃搬回娘家居
    住，被上訴人從此對上訴人不加聞問，形同陌路，上訴人因長期之精神壓力，罹
    患憂鬱症，並對兩造之婚姻完全絕望，爰依不堪他方同居之虐待為由訴請離婚，
    並請求給付精神慰撫金二十萬元，及對於兩造所生之子權利義務由上訴人行使負
    擔。上訴後追加依民法第一０五二條第二項，以有難以維持婚姻之重大事由為離
    婚原因。
    被上訴人則以：其並未懷疑上訴人有外遇，亦未限制上訴人行動自由，或對上訴
    人施以精神虐待，兩造自結婚以來，上訴人從無精神方面之問題。兩造間所發生
    之三次口角，第一次八十六年七月一日係因上訴人不整理家務，上訴人因此回娘
    家，先後由被上訴人父母及大哥帶上訴人回來。第二次八十七年十二月二十五日
    係因被上訴人不同意由上訴人之母照顧兩造之子，上訴人又回娘家。第三次八十
    八年一月二十九日係因兩造之子生病，而上訴人卻堅持帶孩子回娘家，被上訴人
    顧及小孩健康加以勸阻，上訴人就此搬回娘家，一去不回，亦不給被上訴人溝通
    之機會等語置辯。
二、按民法第一０五二條第一項第三款規定之不堪同居虐待，應就具體事實，衡量夫
    妻之一方受他方虐待所受傷害之嚴重性，是否已危及婚姻關係之維繫以為斷。故
    若受他方虐待已逾越夫妻通常所能忍受之程度而有侵害人格尊嚴與人身安全者，
    始得謂不堪同居之虐待。上訴人於上訴後追加依同條第二項請求離婚，依民事訴
    訟法第五七二條第一項之規定，其追加毋須被上訴人同意，故於程序上尚無不合
    ，惟該第二項不僅離婚事由，須屬重大，且須達難以維持婚姻之程度。
三、查上訴人主張被上訴人及其父、母懷疑上訴人有婚外情，並限制其行動自由，為
    被上訴人所否認。上訴人除以被上訴人每週僅給一千元為限制行動自由之證據外
    ，並未能舉證證明。而每週給付一千元，乃屬零用金，並非其全部生活費用，業
    據被上訴人陳明，上訴人並無爭執。則以月入薪資約四萬元並兼營小吃攤之經濟
    情形言，縱令少些，要不足認有限制行動自由之意，尤難認已達虐待之程度。又
    上訴人雖於原審提出診斷書（該卷三十九頁），其上記載上訴人有壓力反應（婚
    姻適應不良）、憂鬱症之症狀。然其門診日期為八十八年七月九日，即在上訴人
    同年一月底回娘家居住五個多月後所發生，且緣於不能與被上訴人和睦相處，婚
    姻適應不良，長期分居所致。再依上開被上訴人所稱兩造三次發生爭吵之時間、
    情形及上訴人吵後即回娘家之事實，與證人即上訴人之妹陳秋香所證大致相符（
    原審卷二十三頁）。則其爭吵內容，無非家庭細故；爭吵方式，僅是各執己見，
    缺乏容忍而並未至於辱及毆打；爭吵之頻率，第一、二次間相隔近一年半，而
    第二、三次之間亦一月有餘，均難認已達虐待之程度，更無不堪同居之可言。然
    上訴人卻一有爭吵，即負氣回娘家，未能於意見相左時，彼此容忍、溝通、諒解
    ，正其婚姻適應不良之真相。致最後一次回家與被上訴人分居迄今達一年四月之
    久，亦難謂無可歸責之處，而被上訴人雖對上訴人欠缺容忍、體諒，尚難認已達
    難以維持婚姻之程度，且其事由，均屬家庭細故或個性溝通障礙問題，故尚待兩
    造努力改善適應而亦非重大，其以上開原因為由，請求離婚，不應准許。
四、本院依民事訴訟法第五百七十八條停止訴訟期間，兩造不僅未能和睦相處而又生
    爭吵，實乃上訴人未能體認該條規定之用意所致。按上訴人既於本院準備程序中
    陳明如被上訴人能對其岳母道歉並接其回夫家，願回去與夫團聚。故酌定三個月
    之期間，裁定停止訴訟。即在使彼此間本不能融洽相處之兩造，於其期間試以相
    互體諒、容忍期重修舊好，並非預見其能和睦相處後，再回夫家團聚。被上訴人
    雖經向其岳母道歉，並三度往接上訴人回家，業據證人黃鴻澄結證在卷（本院卷
    四十五、六頁）。因上訴人堅持要求被上訴人表明如何相處而再起爭執。則被上
    訴人於爭執中表示其誠心誠意來接上訴人，要上訴人表明要否回去，雖語氣有欠
    平和，但措詞尚無不當（見本院卷五八至六０頁，上訴人所提錄音摘要）。是亦
    不足據此認兩造間已達難以維持婚姻之程度。
五、依上說明，上訴人請求離婚，既不應准許，其請求被上訴人賠償精神上損害二十
    萬元及定兩造之子黃兆麒之權利、義務由上訴人行使、負擔，亦應予駁回。原審
    為上訴人敗訴之判決，並無違誤。上訴人上訴及追加依民法第一千零五十二條第
    二項之離婚事由，請求離婚均難認有理由。
六、據上論結，本件上訴及追加之訴均無理由，依民事訴訟法第四百四十九條第一項
    、第七十八條，判決如主文。
中      華      民      國    八十九    年      五      月     十六     日
                              民事第一庭
                                  審判長法  官  洪  仁  嘉
                                        法  官  湯  美  玉
                                        法  官  顧  錦  才
右正本係照原本作成。
如不服本判決，應於收受送達後二十日內向本院提出上訴書狀，其未表明上訴理由者
，應於提出上訴後二十日內向本院補提理由書狀（均須按他造當事人之人數附繕本）
上訴時應提出委任律師或具有律師資格之人之委任狀；委任有律師資格者，另應附具
律師及格證書及釋明委任人與受任人有民事訴訟法第四百六十六條之一第一項但書或
第二項（詳附註）所定關係之釋明文書影本。
中      華      民      國    八十九    年      五      月     十八     日
                                        書記官  張  美  華
附註：
民事訴訟法第四百六十六條之一（第一項、第二項）：
對於第二審判決上訴，上訴人應委任律師為訴訟代理人。但上訴人或其法定代理人具
有律師資格者，不在此限。
上訴人之配偶、三親等內之血親、二親等內之姻親，或上訴人為法人、中央或地方機
關時，其所屬專任人員具有律師資格並經法院認為適當者，亦得為第三審訴訟代理人
。


司法院資訊處製作；財團法人民間司法改革基金會備份。
